【裁判字號】    97,簡上,926
【裁判日期】    971231
【裁判案由】    詐欺
【裁判全文】
臺灣桃園地方法院刑事判決             97年度簡上字第926號
上  訴  人  臺灣桃園地方法院檢察署檢察官
被      告  甲○○
上列上訴人因被告詐欺案件，不服本院民國97年10月21日97年度
桃簡字第3090號刑事簡易判決（聲請簡易判決處刑案號：臺灣桃
園地方法院檢察署97年度偵字第19528 號），提起上訴，及移送
併案審理（臺灣彰化地方法院檢察署97年度偵字第9904號、臺灣
臺中地方法院檢察署97年度偵字第25846 號），本院管轄第二審
之合議庭判決如下：
    主  文
原判決撤銷。
甲○○幫助意圖為自己不法之所有，以詐術使人將本人之物交付
，處有期徒刑伍月，如易科罰金，以新臺幣壹仟元折算壹日。
    事  實
一、甲○○可預見將銀行帳戶提供予姓名、年籍不詳之人使用，
    可能幫助不詳之犯罪集團從事財產犯罪行為，作為取得財物
    或財產上之利益之管道，竟基於縱使該人將其帳戶用以從事
    詐欺取財之財產犯罪行為，亦不違反其本意之幫助犯意，於
    民國97年6 月底某日，因閱報後與對方聯繫，在彰化縣鹿港
    鎮天后宮前，將其於92年5 月21日向設址在彰化縣鹿港鎮○
    ○路1 號「彰化鹿港郵局」所申請取得之局號0000000 號帳
    號0000000 號帳戶之存摺、晶片金融卡與密碼，以新臺幣（
    下同）3,000 元之代價，出租而交付予依約前來自稱為姓「
    劉」之成年男子使用，藉以幫助該真實姓名、年籍不詳自稱
    姓「劉」之成年男子所屬詐欺集團成員從事財產犯罪之犯行
    ，其後，該犯罪集團之成員即分別基於意圖為自己不法所有
    之犯意聯絡，先後為下列詐欺犯行：
  (一)詐欺集團成員於97年7 月2 日在不詳地點，盜用林佳芳所有
    之「ivy198069 」之雅虎帳號，在「奇摩購物網站」佯稱販
    賣折疊式腳踏車，而於同日22時許，適有李蕙姍見得上開訊
    息後與上開自稱為「ivy198069 」者約定購買折疊式腳踏車
    2 輛，由於該賣家要求林蕙珊至自動櫃員機支付款項6,000
    元，致李蕙姍不疑有他，信以為真，乃於97年7 月3 日前往
    郵局匯款6,000 元至對方所指定之前揭甲○○「彰化鹿港郵
    局」局號0000000 號帳號0000000 號帳戶內，隨即遭詐騙集
    團成員提領一空，惟李蕙姍遲未收到貨物，始知上當受騙。
  (二)詐欺集團成員於97年7 月2 日在不詳地點，使用「a0923ac
    」之雅虎帳號，在「奇摩拍賣網站」佯為販賣腳踏車，而於
    同日20時許，適有張珀豪見得上開訊息後與上開自稱為「a0
    923ac 」者約定購買腳踏車，由於該賣家要求張珀豪需支付
    款項20,000元，致張珀豪不疑有他，信以為真，乃於97年7
    月2 日20時許利用電腦網路匯款20,000元至對方所指定之前
    揭甲○○「彰化鹿港郵局」局號0000000 號帳號0000000 號
    帳戶內，隨即遭詐騙集團成員提領一空，惟張珀豪遲未收到
    貨物，始知上當受騙。
  (三)詐欺集團成員於97年7 月2 日在不詳地點，在YAHOO 拍賣網
    站上以「nikokao 」之帳號，偽行刊登販賣羊奶粉之訊息，
    而於同日適有陳美燕見得上開訊息後，與上開自稱為「niko
    kao 」者約定購買12瓶羊奶粉，由於該賣家要求陳美燕需支
    付款項7,400 元，致陳美燕不疑有他，信以為真，陷於錯誤
    下標後，於97年7 月3 日7 時9 分許依指示至中國信託銀行
    所設立之提款機，匯款7,400 元至甲○○上開「彰化鹿港郵
    局」局號0000000 號帳號0000000 號帳戶內，隨即遭詐騙集
    團成員提領一空，惟陳美燕遲未收到貨物，始知上當受騙。
  (四)詐欺集團成員於97年7 月2 日在不詳地點，在YAHOO 拍賣網
    站上偽行刊登販賣麥當勞餐券之訊息，而於同日23時50分許
    ，適有陳芳貞見得上開訊息後，陷於錯誤，即與佯稱為賣家
    之人聯絡，並約定購買餐卷4,500 元，於97年7 月3 日依詐
    欺集團成員之指示，將4,500 元匯入甲○○上開「彰化鹿港
    郵局」局號0000000 號帳號0000000 號帳戶內，隨即遭詐騙
    集團成員提領一空，惟陳芳貞遲未收到貨物，始知上當受騙
    。
  (五)詐欺集團成員於97年7 月3 日在不詳地點，在YAHOO 拍賣網
    站上以「hemolysin 」之帳號，偽行刊登販賣筆記型電腦之
    訊息，適有陳培安於97年7 月3 日11時32分許見得上開訊息
    ，陷於錯誤下標後，於97年7 月3 日12時許，利用網路匯款
    之方式，依指示將12,920元匯入甲○○上開「彰化鹿港郵局
    」局號0000000 號帳號0000000 號帳戶內，隨即遭詐騙集團
    成員提領一空，惟陳培安遲未收到貨物，始知上當受騙。
  (六)詐欺集團成員於97年7 月3 日在不詳地點，在YAHOO 拍賣網
    站上以「e00000000 」之帳號，偽行刊登販賣筆記型電腦之
    訊息，適有劉俊懿於97年7 月3 日12時44分許見得上開訊息
    ，陷於錯誤下標後，於同日13時40分許，利用電腦網路匯款
    之方式，依指示將12,920元匯入甲○○上開「彰化鹿港郵局
    」局號0000000 號帳號0000000 號帳戶內，隨即遭詐騙集團
    成員提領一空，惟劉俊懿遲未收到貨物，始知上當受騙。
  (七)詐欺集團成員於97年7 月3 日在不詳地點，在YAHOO 拍賣網
    站上以「AFESAN.TW 」之帳號，偽行刊登販賣六福村主題樂
    園門票之訊息，適有鄭政昇於97年7 月3 日見得上開訊息，
    陷於錯誤下標後，於同日16時17分許，至桃園縣龜山鄉○○
    路○ 段320 號迴龍郵局提款機，依詐欺集團成員之指示將2,
    500 元匯入甲○○上開「彰化鹿港郵局」局號0000000 號帳
    號0000000 號帳戶內，隨即遭詐騙集團成員提領一空，惟鄭
    政昇遲未收到貨物，始知上當受騙。
  (八)詐欺提團成員於97年7 月3 日在不詳地點，利用「mytech16
    8 」之雅虎帳號，在「奇摩拍賣網站」自稱為「林浩鉅」並
    佯為販賣「花蓮海洋公園」門票，而於同日15時許，適有乙
    ○○見得上開訊息後，即與上開自稱為「林浩鉅」者以電子
    郵件約定購買4 張全票，由於該賣家「林浩鉅」要求乙○○
    至自動櫃員機支付票款2,480 元，致乙○○不疑有他，信以
    為真，乃前往設址於桃園縣中壢市○○路500 號1 樓「中國
    信託商業銀行」前之自動櫃員機，於97年7 月3 日19時27分
    許，轉帳匯款2,480 元至對方所指定之前揭甲○○「彰化鹿
    港郵局」局號0000000 號帳號0000000 號帳戶內，隨即詐欺
    集團成員即持甲○○所交付之前揭「彰化鹿港郵局」局號局
    號0000000 號帳號0000000 號帳戶晶片金融卡與甲○○所告
    知之密碼，以跨行提領之方式提領其中2,000 元，其餘款項
    因上開帳戶遭「彰化鹿港郵局」發現有異常交易而尚未提領
    ，其後乙○○因有真實使用上開「mytech168 」者撥打電話
    予乙○○表示其帳戶遭人盜用，乙○○始於97年7 月3 日22
    時31分許立即報警，並提供其自動櫃員機交易明細表，始依
    匯入之帳戶追查而偵悉上情。
二、案經桃園縣警察局平鎮分局報請臺灣桃園地方法院檢察署檢
    察官偵查後聲請簡易判決處刑暨臺灣彰化地方法院檢察署檢
    察官、臺灣臺中地方法院檢察署檢察官移送併案審理。
    理  由
一、上揭犯罪事實，業據被告甲○○於本院審理中坦認不諱，並
    據證人即被害人乙○○、張珀豪、陳美燕、陳芳貞、陳培安
    、劉俊懿、鄭政昇、李蕙姍於警詢中證述明確，復有中國信
    託交易明細表、客戶歷史交易明細、奇摩拍賣網頁資料、郵
    局帳戶開戶資料郵政國內匯款執據、存摺內頁明細各1 份在
    卷可稽（97年度偵字第19528 號卷第11頁、第15頁至第22頁
    、97年度偵字第9284號卷第27頁至第28頁、第38頁、第40頁
    、彰化縣警察局鹿港分局刑案偵查卷宗第26頁至第28頁、臺
    中市警察局第三分局刑案偵查卷宗第20頁至第23頁、第24頁
    至第28頁、97年度偵字第8589號卷第9 頁至第12頁），均與
    被告自白相符，足認被告之自白與事實相符，應可採信，本
    件事證明確，其犯行堪以認定，應依法論科。
二、論罪科刑：
  (一)按幫助犯之成立，主觀上行為人須有幫助故意，客觀上須有
    幫助行為，意即需對於犯罪與正犯有共同之認識，而以幫助
    之意思，對於正犯資以助力，而未參與實施犯罪之行為者而
    言。被告將其所有之上開彰化鹿港郵局帳戶存摺、金融卡及
    密碼提供與犯罪集團成員供作詐騙被害人財物，顯係基於幫
    助他人詐取財物之犯意所為，屬刑法詐欺取財罪構成要件以
    外之行為，被告既以幫助他人犯罪之意思而參與犯罪構成要
    件以外之行為。核被告所為，係犯刑法第30條第1 項前段、
    第339 條第1 項之幫助詐欺取財罪。又被告係基於幫助之犯
    意而為非屬詐欺取財犯行之構成要件行為，為幫助犯，爰依
    刑法第30條第2 項之規定，按正犯之刑減輕之。再被告交付
    上開彰化鹿港郵局帳戶存摺、金融卡及密碼予詐欺集團成員
    使用之一幫助行為，幫助詐欺集團分別詐騙被害人乙○○、
    張珀豪、陳美燕、陳芳貞、陳培安、劉俊懿、鄭政昇、李蕙
    姍之財物，為想像競合犯，應依刑法第55條前段之規定，從
    一重處斷。又事實欄一(一)、(二)、(三)、(四)、(五)、(六)、(七)所示之
    移送併辦幫助詐欺取財犯行，雖未經檢察官聲請簡易判決處
    刑，然此部分既與原聲請簡易判決處刑，且經本院論罪科刑
    部分有想像競合犯之裁判上一罪關係，應為聲請簡易判決處
    刑之效力所及，本院自應併予審理。原審以被告事證明確，
    援引刑法第30條第1 項前段、第2 項、第339 條第1 項、第
    41條第1 項前段，刑法施行法第1 條之1 第1 項、第2 項前
    段，判處被告拘役30日，如易科罰金，以新臺幣1,000 元折
    算1 日，固非無見，惟原判決未及審酌被告就事實欄一(一)、
    (二)、(三)、(四)、(五)、(六)、(七)部分所為之幫助詐欺犯行，尚有未
    洽，檢察官執此提起本件上訴，即有理由，自應由本院管轄
    之第二審合議庭將原判決予以撤銷改判之。
  (二)爰審酌被告之犯罪動機、目的，及其明知使用他人帳戶以詐
    欺之情形猖獗，仍提供上開帳戶予詐欺集團使用，助長詐騙
    財產犯罪之風氣，造成無辜民眾受騙而受有金錢損失，實為
    當今社會詐財事件發生之根源，並擾亂金融交易往來秩序及
    社會正常交易安全甚鉅，且因被告提供個人帳戶，致使執法
    人員難以追查正犯之真實身分，兼衡本案被害人數為眾，遭
    詐騙款項之總額甚鉅，暨被告坦承犯行，態度尚稱良好等一
    切情狀，量處如主文所示之刑，並諭知易科罰金之折算標準
    ，以資懲儆。
據上論斷，應依刑事訴訟法第455 條之1 第1 項、第3 項、第36
9 條第1 項前段、第364 條、第299 條第1 項前段，刑法第339
條第1 項、第30條第1 項前段、第2 項、第55條前段、第41條第
1項 前段，刑法施行法第1 條之1 第1 項、第2 項前段，判決如
主文。
本案經檢察官柯博齡到庭執行職務。
中    華    民    國    97    年    12    月    31    日
                  刑事第四庭  審判長法  官  袁雪華
                                    法  官  陳可薇
                                    法  官  張淑華
以上正本證明與原本無異。
本判決不得上訴。
                            書記官  鄭嘉惠
中    華    民    國    97    年    12    月    31    日
附錄論罪科刑法條
中華民國刑法第339條
（普通詐欺罪）
意圖為自己或第三人不法之所有，以詐術使人將本人或第三人之
物交付者，處5 年以下有期徒刑、拘役或科或併科1 千元以下罰
金。
以前項方法得財產上不法之利益或使第三人得之者，亦同。
前二項之未遂犯罰之。


司法院資訊處製作；財團法人民間司法改革基金會備份。
